【裁判字號】    95,易,141
【裁判日期】    951107
【裁判案由】    竊盜等
【裁判全文】
臺灣屏東地方法院刑事判決               95年度易字第141號
公  訴  人  臺灣屏東地方法院檢察署檢察官
被      告  甲○○
            丙○○
            乙○○
            己○○
上列被告等因竊盜等案件，經檢察官提起公訴（94年度偵字第54
74號），本院判決如下：
    主  文
甲○○、丙○○、乙○○、己○○均無罪。
    理  由
一、公訴意旨略以：被告乙○○曾因違反漁業法案件，經判處有
    期徒刑五月確定，於民國92年9月3日易科罰金執行完畢。被
    告乙○○與甲○○為父子關係。被告甲○○基於意圖為自己
    不法所有之犯意，於94年11月7日9時許，攜帶其所有鐵製，
    客觀上具有危險性，足以危害人之生命、身體安全，可供兇
    器使用之柴刀1 把，前往屏東縣車城鄉後灣漁港，將丁○○
    所有放置在岸邊之膠筏，以柴刀剁斷塑膠繩、拆卸塑膠管後
    竊取之，共計竊得8 寸×6 公尺長之塑膠筏管4 支、6 寸×
    6 公尺長之塑膠筏管2支、6寸×1公尺長之塑膠筏管2支，並
    徒手搬運至屏東縣車城鄉後灣村萬應公廟前之廣場。被告乙○○、丙○○、己○○均明知上述塑膠筏管8 支，係被告甲○○竊盜所得之物，屬贓物，仍共同基於搬運贓物之犯意聯
    絡，由被告丙○○駕駛車號5222─ＧＰ號自用小貨車至萬應
    公廟前之廣場，再由被告丙○○、乙○○、己○○分別將塑
    膠筏管搬運至上述自用小貨車上，迨於同日10時45分許，警
    方據報當場查獲已搬運至小貨車上之3 支塑膠筏管及尚未搬
    運至車上之塑膠筏管5 支，並扣得柴刀1 把，始查知上情，
    因認被告甲○○涉犯刑法第321 條第1 項第3 款之加重竊盜
    罪嫌，而被告丙○○、乙○○、己○○等3 人則涉犯刑法第
    349條第2項之搬運贓物罪嫌等語。
二、公訴人認被告甲○○、丙○○、乙○○、己○○等4 人涉犯
    上開犯行，無非係以告訴人丁○○於警詢時之指述、贓物認
    領保管單及照片7 幀等為其主要論據。惟訊據被告甲○○堅
    詞否認有何加重竊盜犯行，另被告丙○○、乙○○、己○○
    等3 人亦均堅決否認有何搬運贓物犯行，被告甲○○辯稱：
    我確實有拿柴刀剁斷本件膠筏之塑膠繩以拆卸塑膠管，並徒
    手搬運至萬應公廟前之廣場，但是那是因為戊○○告訴我那
    膠筏是沒有人要的，已經放在後灣漁港岸邊7 、8 年了，所
    以我才拿刀子去割膠筏繩索後搬走塑膠管，我沒有竊盜的意
    思等語；被告丙○○、乙○○、己○○等3 人則均辯稱：我
    確實有應甲○○之要求去萬應公廟前之廣場幫他搬本件之塑
    膠管，去到萬應公廟前廣場時，膠筏的塑膠管已經在那裡了
    ，我不知道那是甲○○偷的，甲○○也沒有告訴我那是贓物
    ，我沒有搬運贓物之意思等語。
三、按犯罪事實應依證據認定之，無證據不得認定犯罪事實；不
    能證明被告犯罪者，應諭知無罪之判決，刑事訴訟法第154
    條第2 項、第301 條第1 項分別定有明文。又事實之認定，
    應憑證據，如未能發現相當證據，或證據不足以證明，自不
    能以推測或擬制之方法，為裁判基礎；且認定犯罪事實所憑
    之證據，雖不以直接證據為限，間接證據亦包括在內，然而
    無論直接證據或間接證據，其為訴訟上之證明，須於通常一
    般之人均不致有所懷疑，而得確信其為真實之程度者，始得
    據為有罪之認定，倘其證明尚未達到此一程度，而有合理之
    懷疑存在而無從使事實審法院得有罪之確信時，即應由法院
    為被告無罪之判決，有最高法院40年臺上字第86號判例、76
    年臺上字第4986號判例可資參照。且按認定犯罪事實應依證
    據，為刑事訴訟法所明定，故被告否認犯罪事實所持之辯解
    ，縱屬不能成立，仍非有積極證據足以證明其犯罪行為，不
    能遽為有罪之認定，亦有最高法院30年臺上字第1831號判例
    意旨可資參照。
四、經查：
（一）上開被告甲○○至屏東縣車城鄉後灣漁港岸邊，以其所有
      之柴刀割斷告訴人丁○○所有之本件膠筏繩索後，搬走膠
      筏塑膠管之事實，經被告甲○○自承無隱，核與告訴人丁○○於警詢時之指述相符，並有贓物認領保管單、照片7
      幀等附卷可憑，則上開事實應可認定。然被告甲○○持刀
      割斷告訴人丁○○所有之膠筏之繩索以搬取塑膠管之行為
      ，是否成立加重竊盜犯行，須視其主觀上有無明知該膠筏
      為他人所有之物而仍意圖為自己不法之所有而竊取之意思
      ，此應以客觀具體情事綜合判斷之。觀之證人戊○○於本
      院審理時對於是否曾告知被告甲○○有一艘他人棄置之膠
      筏可拿取一事具結證稱：之前被告甲○○問我有沒有不要
      用的膠筏，我告訴被告甲○○我有一艘膠筏放在岸邊，因
      為他知道我說的地點，所以我沒有帶他去；我說的膠筏是
      當時在海博館出水口處清出來的，因為業主不要而給我的
      ，我一直丟在岸邊，已經很破舊了；我說的膠筏不是被告
      甲○○搬的那一艘，他拿錯了；我告訴他的那艘膠筏與告
      訴人的膠筏在岸邊放置地點應該相距10公尺左右；告訴人
      的膠筏跟我說的那艘膠筏都很破舊了等語（參見本院95年
      5 月30日審判筆錄），及本院函請屏東縣警察局恆春分局
      派警員偕同戊○○、告訴人丁○○2 人至被告甲○○拿取
      膠筏之岸邊，查視現場有無戊○○所述欲給被告甲○○之
      膠筏及若有該艘膠筏，其與告訴人丁○○所有本件膠筏之
      距離為何等情形，經屏東縣警察局恆春分局員警實地查證
      後回覆稱：戊○○所指欲給被告甲○○之膠筏仍在該處，
      該膠筏與告訴人所指本件膠筏之放置處相距約10公尺一節
      ，此有屏東縣警察局恆春分局95年7 月4 日恆警刑字第09
      50005133號函及所附現場照片6 幀、本院公務電話紀錄1
      紙在卷可佐，及參以證人丁○○於本院審理時證稱：本件
      膠筏因為颱風來時有滲水進去，所以就把它放在岸邊的保
      安林裡，已經1 年有了；我知道戊○○有膠筏，也是放在
      我的膠筏附近等語，足認證人戊○○所證述曾告知被告甲○○在告訴人本件膠筏同一放置地點附近有其棄置膠筏可
      讓其拿取，且其所稱膠筏與本件膠筏相距約10公尺等情，
      確屬實在，被告甲○○此部分所為之前開辯解，應可憑信
      。況倘被告甲○○有意竊取他人所有之膠筏，基於本件膠
      筏塑膠管為體積、長度甚為明顯之物體（卷附查獲現場照
      片7 幀可佐，參見警卷第40頁），為避免引起他人注意及
      遭警察查緝之考量，理應就竊取、搬運過程為周詳之計畫
      ，以求順利迅速隱密其贓物，何以被告甲○○竟先獨自以
      柴刀割斷本件膠筏繩索並徒手搬運至萬應公廟前廣場之公
      開明顯地點後，復離開現場至被告丙○○家中請託被告丙○○、乙○○、己○○等3 人至萬應公廟前幫忙搬運膠筏
      塑膠管，以徒增因竊盜過程冗長不隱密而為他人發現報警
      查緝之風險，此顯與事理常情不符。準此，被告甲○○主
      觀上無明知該膠筏為他人所有之物而仍意圖為自己不法之
      所有而竊取之犯意，堪以認定。
（二）承上所述，被告甲○○以其所有之柴刀割斷告訴人丁○○
      所有之本件膠筏繩索後，搬走膠筏塑膠管之行為，並非出
      於主觀上明知該膠筏為他人所有之物，而仍意圖為自己不
      法所有之意思而為，則其行為尚與刑法加重竊盜罪之構成
      要件有間，其所拿取搬運之本件膠筏塑膠管即非屬刑法所
      定財產犯罪所取得之贓物。從而，被告丙○○、乙○○、
      己○○受被告甲○○之請託為其搬運本件膠筏塑膠管之行
      為，當無成立搬運贓物罪之餘地。
（三）此外，復查無其他確切證據足以證明被告甲○○、丙○○
      、乙○○、己○○等4 人確有公訴人分別所指之加重竊盜
      或搬運贓物之犯行，其等犯罪即屬不能證明。綜上所述，
      公訴人所舉之證據，既無法令本院產生無所懷疑之確信，
      參諸前揭法條規定及判例意旨，自應為被告甲○○、丙○○、乙○○、己○○等4 人無罪之諭知。至被告丙○○、
      乙○○、己○○等3 人聲請傳喚被告甲○○為其等涉犯贓
      物罪嫌部分作證，證明其等不知本件膠筏塑膠管為贓物之
      請求，如前開說明，本院認已無必要，附此敘明。
據上論斷，應依刑事訴訟法第301 條第1 項，判決如主文。
本案經檢察官潘國威到庭執行職務。
中    華    民    國    95    年    11    月    7     日
                  刑事第一庭    審判長法  官  潘正屏
                                      法  官  曾吉雄
                                      法  官  黃聖涵
以上正本證明與原本無異。
如不服本判決應於收受本判決送達後十日內向本院提出上訴書狀
，其未敘述上訴理由者，並得於提起上訴後十日內向本院補提理
由書狀（均須按他造當事人之人數附繕本）「切勿逕送上級法院
」
中    華    民    國    95    年    11     月    7    日
                                      書記官  蘇雅慧


司法院資訊處製作；財團法人民間司法改革基金會備份。
